【裁判字號】    97,訴,2787
【裁判日期】    971103
【裁判案由】    違反毒品危害防制條例
【裁判全文】
臺灣彰化地方法院刑事判決              97年度訴字第2787號
公  訴  人  臺灣彰化地方法院檢察署檢察官
被      告  甲○○
上列被告因違反毒品危害防制條例案件，經檢察官提起公訴（97
年度毒偵字第3502號），本院以簡式審判程序判決如下：
    主    文
甲○○施用第一級毒品，累犯，處有期徒刑捌月；又施用第二級
毒品，累犯，處有期徒刑陸月。應執行有期徒刑壹年。
    犯罪事實
一、甲○○前於民國89年間因施用毒品案件，經依法院裁定送入
    觀察勒戒處所觀察勒戒後，經評定認有繼續施用毒品傾向後
    ，再依法院裁定送入戒治處所施以強制戒治，於90年3月27
    日停止處分出監，復經撤銷停止戒治，於91年1月23日執行
    完畢翌日出監，並由本院以90年度訴字第391號判決判處有
    期徒刑6月、4月，應執行有期徒刑9月確定；另因竊盜案件
    ，經本院以90年度易字第249號判決判處有期徒刑8月確定，
    後與前開案件經本院以91年度聲字第1061號裁定應執行有期
    徒刑1年4月確定。復因施用毒品案件經本院以90年度訴字第
    1072號判決判處有期徒刑11月、9月，應執行有期徒刑1年7
    月確定，接續執行後於92年9月9日假釋付保護管束，後因撤
    銷假釋應執行殘刑有期徒刑1年1月25日；復於93年間因竊盜
    及施用毒品案件，分別經臺灣高等法院臺中分院及本院以93
    年度上易字第987號、93年度訴字第1212號判決判處有期徒
    刑10月、1年10月確定，並經本院以93年度聲字第2301號裁
    定應執行有期徒刑2年7月確定；另於94年間因竊盜及施用毒
    品案件分別經本院及臺灣雲林地方法院以94年度易字第425
    號、94年度易字第271號判決判處有期徒刑1年4月、10月確
    定，並經臺灣雲林地方法院以94年度聲字第1032號裁定應執
    行有期徒刑2年確定；前開案件並經臺灣雲林地方法院以96
    年度聲減字第1282號裁定減刑並應執行有期徒刑1年3月15日
    、1年確定，經與前開殘刑接續執行後，於97年6月25日假釋
    期滿未經撤銷視為執行完畢。詎猶不知悔改，竟基於施用第
    二級毒品之犯意，於97年7月2日中午12時許，在彰化縣埔鹽
    鄉○○村○○道路旁，以將第二級毒品甲基安非他命置於玻
    璃球內以火燒烤後吸其煙氣之方式，施用第二級毒品甲基安
    非他命1次。復基於施用第一級毒品之犯意，於97年7月4日
    上午10時30分許，在同上地點，以將第一級毒品海洛因摻入
    香菸內點燃吸食之方式，施用第一級毒品海洛因1次。嗣於
    97 年7月4日中午12時許，因其為列管毒品人口，經其同意
    為警採其尿液送驗結果呈海洛因代謝物之嗎啡及甲基安非他
    命代謝物安非他命、甲基安非他命之陽性反應，而查悉上情
    。
二、案經彰化縣警察局鹿港分局報告臺灣彰化地方法院檢察署檢
    察官偵查起訴。
    理  由
一、本件被告甲○○所犯係死刑、無期徒刑、最輕本刑為3年以
    上有期徒刑以外之罪，其於準備程序中就被訴事實為有罪之
    陳述，經告知被告簡式審判程序之旨，並聽取公訴人及被告
    之意見後，本院合議庭認為適宜而裁定由受命法官獨任進行
    簡式審判程序，合先敘明。
二、訊據被告甲○○對於上揭犯罪事實坦承不諱，且被告經警採
    集其尿液送驗結果，確呈現海洛因代謝物之嗎啡陽性反應及
    甲基安非他命代謝物之甲基安非他命及安非他命陽性反應，
    此有詮昕科技股份有限公司出具之濫用藥物尿液檢驗報告及
    委託檢驗尿液代號與真實姓名對照表各1份在卷可稽，足認
    被告自白與事實相符，堪可採信。又被告前於89年間因施用
    毒品案件，經依法院裁定送入觀察勒戒處所觀察勒戒後，經
    評定認有繼續施用毒品傾向後，再依法院裁定送入戒治處所
    施以強制戒治，於90年3月27日停止處分出監，復經撤銷停
    止戒治，於91年1月23日執行完畢翌日出監，並由本院以90
    年度訴字第391號判決判處有期徒刑6月、4月，應執行有期
    徒刑9月確定；另因竊盜案件，經本院以90年度易字第249號
    判決判處有期徒刑8月確定，後與前開案件經本院以91年度
    聲字第1061號裁定應執行有期徒刑1年4月確定。復因施用毒
    品案件經本院以90年度訴字第1072號判決判處有期徒刑11月
    、9月，應執行有期徒刑1年7月確定，接續執行後於92年9月
    9 日假釋付保護管束，後因撤銷假釋應執行殘刑有期徒刑1
    年1月25日；復於93年間因竊盜及施用毒品案件，分別經臺
    灣高等法院臺中分院及本院以93年度上易字第987號、93年
    度訴字第1212號判決判處有期徒刑10月、1年10月確定，並
    經本院以93年度聲字第2301號裁定應執行有期徒刑2年7月確
    定；另於94年間因竊盜及施用毒品案件分別經本院及臺灣雲
    林地方法院以94年度易字第425號、94年度易字第271號判決
    判處有期徒刑1年4月、10月確定，並經臺灣雲林地方法院以
    94年度聲字第1032號裁定應執行有期徒刑2年確定；前開案
    件並經臺灣雲林地方法院以96年度聲減字第1282號裁定減刑
    並應執行有期徒刑1年3月15日、1年確定，經與前開殘刑接
    續執行後，於97年6月25日假釋期滿未經撤銷視為執行完畢
    等節，有臺灣高等法院被告前案紀錄表1份在卷可憑。綜上
    所述，本案事證明確，被告犯行堪以認定。
三、按施用第一、二級毒品為犯罪行為，毒品危害防制條例第10
    條定有處罰明文。故施用第一、二級毒品者，依前揭規定本
    應科以刑罰。惟基於刑事政策，對合於一定條件之施用者，
    則依同條例第20條、第23條之規定，施以觀察、勒戒及強制
    戒治之保安處分。毒品危害防制條例於92年7月9日修正公布
    ，自93年1月9日施行，其中第20條、第23條將施用毒品之刑
    事處遇程序，區分為「初犯」及「5年內再犯」、「5年後再
    犯」。依其立法理由之說明：「初犯」，經觀察、勒戒或強
    制戒治後，應為不起訴處分或不付審理之裁定；經觀察、勒
    戒或強制戒治執行完畢釋放後，「5年內再犯」者，因其再
    犯率甚高，原實施之觀察、勒戒及強制戒治既已無法收其實
    效，爰依法追訴或裁定交付審理。至於經觀察、勒戒或強制
    戒治執行完畢釋放後，「5年後再犯」者，前所實施之觀察
    、勒戒或強制戒治已足以遮斷其施用毒品之毒癮，為期自新
    及協助其斷除毒癮，仍適用「初犯」規定，先經觀察、勒戒
    或強制戒治之程序。從而依修正後之規定，僅限於「初犯」
    及「5年後再犯」二種情形，始應先經觀察、勒戒或強制戒
    治程序。倘被告於5年內已再犯，經依法追訴處罰，縱其第3
    次（或第3次以上）再度施用毒品之時間，在初犯經觀察、
    勒戒或強制戒治執行完畢釋放5年以後，已不合於「5年後再
    犯」之規定，且因已於「5年內再犯」，顯見其再犯率甚高
    ，原實施觀察、勒戒或強制戒治，已無法收其實效，即應依
    該條例第10條處罰（最高法院95年度第7次刑事庭會議決議
    意旨參照）。查，被告因施用毒品案件，經依法院裁定送入
    戒治處所施以強制戒治，於91年1月23日執行完畢，5年內復
    因施用毒品案件，經臺灣雲林地方法院以94年度易字第271
    號判決判處有期徒刑10月確定，有臺灣高等法院被告前案紀
    錄表1份在卷可憑。依據上開說明，被告本案犯行自應予以
    論罪科罰，併此敘明。
四、核被告所為，係犯毒品危害防制條例第10條第1項之施用第
    一級毒品罪及同條例第10條第2項之施用第二級毒品罪。被
    告施用第一級毒品及施用第二級毒品前，持有第一級及第二
    級毒品之低度行為，應分別為其施用之高度行為所吸收，均
    不另論罪。被告所犯上開2罪間，犯意各別，行為互殊，應
    予分論併罰。查，被告前於89年間因施用毒品案件，經依法
    院裁定送入觀察勒戒處所觀察勒戒後，經評定認有繼續施用
    毒品傾向後，再依法院裁定送入戒治處所施以強制戒治，於
    90年3月27日停止處分出監，復經撤銷停止戒治，於91年1月
    23日執行完畢翌日出監，並由本院以90年度訴字第391號判
    決判處有期徒刑6月、4月，應執行有期徒刑9月確定；另因
    竊盜案件，經本院以90年度易字第249號判決判處有期徒刑8
    月確定，後與前開案件經本院以91年度聲字第1061號裁定應
    執行有期徒刑1年4月確定。復因施用毒品案件經本院以90年
    度訴字第1072號判決判處有期徒刑11月、9月，應執行有期
    徒刑1年7月確定，接續執行後於92年9月9日假釋付保護管束
    ，後因撤銷假釋應執行殘刑有期徒刑1年1月25日；復於93年
    間因竊盜及施用毒品案件，分別經臺灣高等法院臺中分院及
    本院以93年度上易字第987號、93年度訴字第1212號判決判
    處有期徒刑10月、1年10月確定，並經本院以93年度聲字第
    2301號裁定應執行有期徒刑2年7月確定；另於94年間因竊盜
    及施用毒品案件分別經本院及臺灣雲林地方法院以94年度易
    字第425號、94年度易字第271號判決判處有期徒刑1年4月、
    10月確定，並經臺灣雲林地方法院以94年度聲字第1032號裁
    定應執行有期徒刑2年確定；前開案件並經臺灣雲林地方法
    院以96年度聲減字第1282號裁定減刑並應執行有期徒刑1年3
    月15日、1年確定，經與前開殘刑接續執行後，於97年6月25
    日假釋期滿未經撤銷視為執行完畢，有臺灣高等法院被告前
    案紀錄表1份在卷可稽，其於受有期徒刑執行完畢後5年以內
    ，再故意犯本件有期徒刑以上之罪，為累犯，應依法加重其
    刑。爰審酌被告曾因施用毒品案件接受觀察勒戒及強制戒治
    ，並曾因施用毒品案件，經法院多次判處罪刑確定，竟無視
    於毒品對於自身健康之戕害及國家對於杜絕毒品犯罪之禁令
    ，猶施用毒品不輟，再為本案犯行；被告吸毒係戕害自己身
    心之行為及被告犯罪後尚能於偵審中坦承犯行之態度等一切
    情狀，量處如主文所示之刑。
據上論斷，應依刑事訴訟法第273條之1第1項、第299條第1項前
段，毒品危害防制條例第10條第1項、第2項，刑法第11條前段、
第47條第1項、第51條第5款，判決如主文。
中    華    民    國    97    年    11    月    3     日
                  刑事第五庭    法  官  蔡家瑜
以上正本證明與原本無異。
如不服本判決，應於判決送達後10日內，向本院提出上訴書狀，
上訴書狀應「敘述具體上訴理由」，並按他造當事人之人數附繕
本。「切勿逕送上級法院」。
中    華    民    國    97    年    11    月    3     日
                                書記官  陳秀鳳
附錄論罪科刑法條：
毒品危害防制條例第十條第一項、第二項：
施用第一級毒品者，處六個月以上五年以下有期徒刑。
施用第二級毒品者，處三年以下有期徒刑。


司法院資訊處製作；財團法人民間司法改革基金會備份。
